臺灣高等法院刑事判決　　　　　　　100年度交上易字第206號
上　訴　人　臺灣板橋地方法院檢察署檢察官
被　　　告　侯志勇
上列上訴人因被告過失傷害案件，不服臺灣板橋地方法院一百年
度交易字第二一五號，中華民國一百年五月二十七日第一審判決
（起訴案號：臺灣板橋地方法院檢察署一百年度調偵字第四六八
號），提起上訴，本院判決如下：
    主  文
上訴駁回。
    事  實
一、侯志勇考領有普通小型車駕駛執照，於九十九年五月三十日
    二十一時四十分許，駕駛車牌號碼六二六五－ＫＹ號自小客
    車，沿臺北縣樹林市（現改制為新北市樹林區○○○街○段
    由東往西方向行駛，行經柑園街一段與民權街口時，理應注
    意保持安全行車車速，不得超過五十公里，並在遵行車道內
    行駛，而在劃有分向限制線之路段，不得駛入來車之車道內
    ，且不得在設有禁止超車標誌、標線處所、地段或對面有來
    車交會、或前行車連貫二輛以上超車，竟為超越同向之前方
    自小客車，超速以時速五十公里以上之速度行駛，並於對面
    有來車時仍貿然跨越雙黃實線之分向限制線，而逆向行駛於
    對向車道，致其駕駛之自小客車左側車身與陳又銘所騎乘車
    牌號碼八一五－ＧＣＦ號之重型機車前車頭發生撞擊，陳又
    銘因此受有右腳踝扭傷併外側韌帶受傷、左前臂六公分撕裂
    傷、雙側手臂、背部、右膝多處挫傷之傷害。侯志勇於肇事
    後，犯罪尚未被有偵查權之機關或公務員發覺前，留在現場
    ，主動向據報前來處理員警表明係肇事者而接受裁判。
二、案經陳又銘訴由臺北縣（現改制為新北市）政府警察局樹林
    分局報告臺灣板橋地方法院檢察署檢察官偵查起訴。
    理  由
一、按行車速度，依速限標誌或標線之規定，無速限標誌或標線
    者，行車時速不得超過五十公里；汽車在未劃設慢車道之雙
    向二車道行駛時，應依下列規定：一、均應在遵行車道內行
    駛。二、在劃有分向限制線之路段，不得駛入來車之車道內
    ；又在設有學校、醫院標誌或其他設有禁止超車標誌、標線
    之處所、地段或對面有來車交會或前行車連貫二輛以上者，
    不得超車，道路交通安全規則第九十三條第一項第一款、第
    九十七條第一項第一款、第二款、第一百零一條第一項第二
    款分別定有明文。查本件被告侯志勇係跨越雙黃實線之分向
    限制線逆向行駛於對向車道，致發生本案車禍事故，業據被
    告於原審法院及本院審理時坦認不諱，並經證人即被害人陳
    又銘於警詢、檢察官偵訊時證述明確（見原審卷第四十頁、
    第四十一頁反面，本院卷第二十五頁，九十九年度他字第六
    ○五六號卷《下稱偵查卷(一)》第二十一頁、第四十頁），復
    有道路交通事故現場圖、道路交通事故調查報告表(一)、(二)、
    現場照片二十張、監視器翻拍畫面四張、監視器光碟一張等
    在卷可稽（見偵查卷(一)第十六頁至第十九頁、第二十二至三
    十三頁、第四十五頁）。而被告既考領有駕駛執照，對於上
    揭規定自應知悉及遵守，且肇事地點為柏油路面、乾燥、無
    缺陷、無障礙物，且當時天候陰，夜間有照明，視距良好等
    情，有道路交通事故調查報告表(一)可憑（見偵查卷(一)第十八
    頁），依被告之智識、能力無不能注意之情事，竟超速行駛
    ，且於對面有來車時仍跨越雙黃實線逆向超車，因而肇致本
    案車禍事故，其駕駛行為顯有過失至為灼然。則被告因前述
    過失肇事，致告訴人陳又銘受有右腳踝扭傷併外側韌帶受傷
    、左前臂六公分撕裂傷、雙側手臂、背部、右膝多處挫傷等
    傷害，有亞東紀念醫院及財團法人恩主公醫院診斷證明書影
    本各乙份附卷可參（見偵查卷(一)第六頁、第七頁），該傷害
    結果與被告過失行為間，顯有相當因果關係。從而，本案事
    證已臻明確，被告過失傷害之犯行，足堪認定，應予依法論
    科。
二、核被告所為係犯刑法第二百八十四條第一項前段之過失傷害
    罪。按刑法第六十二條所規定之自首，以對於未發覺之罪，
    向有偵查權之機關或公務員自承犯罪，進而接受裁判為要件
    ；查被告肇事後，留在現場向到場處理、未知何人為肇事者
    之臺北縣政府警察局樹林分局警員自首並接受裁判等情，有
    臺北縣政府警察局樹林分局道路交通事故肇事人自首情形記
    錄表乙紙在卷可憑（見偵查卷(一)第三十五頁），足認被告係
    對於未發覺之犯罪自首而接受裁判，爰依刑法第六十二條前
    段規定減輕其刑。
三、原審法院本於同上見解，認被告侯志勇本案罪證明確，適用
    刑法第二百八十四條第一項前段、第六十二條前段、第四十
    一條第一項前段，刑法施行法第一條之一等規定，並審酌被
    告駕駛汽車超速，且於對面有來車時仍跨越雙黃實線逆向超
    車，導致告訴人陳又銘受有上述傷害，過失情節非輕；惟念
    其犯後坦承犯行，尚有悔意，並有賠償意願，且投保有醫療
    部分最高賠償金額新臺幣二百萬元之保險，是就本案告訴人
    所受損失，尚足以彌補，惟因保險公司與告訴人就賠償總額
    無法達成共識，致未能達成和解，另考量被告願意先賠償告
    訴人三萬元，以換取原諒，惟遭告訴人拒絕，及被告之素行
    、過失程度、告訴人受傷情形等一切具體情狀，量處拘役三
    十日，如易科罰金，得以新臺幣一千元折算一日。經核原判
    決認事用法，均無違誤，量刑之諭知，亦屬妥適。檢察官不
    服原判決，提起上訴，其上訴意旨略以：被告於審理中一再
    對先前所提之和解條件反悔，表示無力賠償，致迄今無法達
    成和解，對告訴人亦無任何道歉之語，故無法認定被告確有
    悔意，且原判決雖以被告之保險額度足以彌補告訴人所受損
    失為量刑之基礎，然原審法院既未進行民事上實質審查，如
    何保證該契約毫無瑕疵，而告訴人能獲得全額彌補？原審法
    院之量刑實屬過輕，爰請撤銷原判決，更為適當之判決云云
    。惟按關於刑之量定，係實體法上賦予法院得為自由裁量之
    事項，倘其未有逾越法律所規定之範圍，或濫用其權限，即
    不得任意指摘為違法（最高法院七十五年台上字第七○三三
    號判例意旨可資參照）。且在同一犯罪事實與情節，如別無
    其他加重或減輕之原因，下級審量定之刑，亦無過重或失輕
    之不當情形，則上級審法院對下級審法院之職權行使，原則
    上應予尊重（最高法院八十五年度臺上字第二四四六號判決
    意旨可資參照）。本件原審法院已就刑法第五十七條揭示之
    各種量刑條件妥為審酌，並於量刑之理由中明確斟酌被告之
    素行、過失之情節及程度、犯後之態度、賠償之意願、告訴
    人所受之傷害，及保險公司與告訴人就賠償總額無法達成共
    識，而未能達成和解，並考量被告願意先賠償告訴人三萬元
    ，以換取原諒，惟遭告訴人拒絕等情，以為刑之量定之準據
    ，其所量定之刑，既非顯然不當，自難認為違法。至於被告
    事後未能即時賠償告訴人所受損害之緣由，被告於本院審理
    時陳稱：「伊有誠意要與告訴人和解，但對方要求金額太高
    ，故無法達成」、「伊和告訴人在調解委員會調解過兩次，
    但因為告訴人提出之金額過高，所以沒辦法達成共識」等語
    （見本院卷第二十三頁反面、第二十五頁反面），另依告訴
    人稱迄今醫藥費共支出約四萬元，被告表示除保險公司賠償
    之20萬元外，只要出三萬元等語，足見被告非無償付告訴人
    損害之意願，且曾與告訴人洽談，然因賠償金額協議不諧而
    未能達成和解，尚難執此一端，即謂被告毫無悔意，亦不能
    僅以尚未確定保險公司之理賠真能彌補告訴人所請求之損失
    總額，即認原判決量刑有何不當。是檢察官上訴意旨指稱原
    審法院量刑失之過輕云云，僅係就原審法院量刑已審酌之事
    項反覆爭執，洵非可採。綜上，檢察官上訴猶執陳詞指摘原
    判決，為無理由，應予駁回。
據上論斷，依刑事訴訟法第三百六十八條，判決如主文。
本案經檢察官李良忠到庭執行職務。
中    華    民    國   100    年    7     月    27    日
                  刑事第二庭審判長法  官  洪光燦
                                  法  官  林恆吉
                                  法  官  宋明蒼
以上正本證明與原本無異。
不得上訴。
                                  書記官  陳紀語
中    華    民    國   100    年    7     月    27    日
附錄本案論罪科刑法條全文：
中華民國刑法第284條
因過失傷害人者，處6月以下有期徒刑、拘役或5百元以下罰金，
致重傷者，處1年以下有期徒刑、拘役或5百元以下罰金。
從事業務之人，因業務上之過失傷害人者，處 1年以下有期徒刑
、拘役或1千元以下罰金，致重傷者，處3年以下有期徒刑、拘役
或2千元以下罰金。